【裁判字號】    89,上易,4767
【裁判日期】    891113
【裁判案由】    妨害名譽
【裁判全文】
臺灣高等法院刑事判決                          八十九年度上易字第四七六七號
    上  訴  人
    即  被  告  丁○○
    自  訴  人  甲○○○
右列上訴人因自訴人自訴妨害名譽案件，不服臺灣桃園地方法院八十九年度自字第一
一二號，中華民國八十九年十一月十三日第一審判決，提起上訴，本院判決如左：
    主  文
原判決關於丁○○公然侮辱人部分撤銷。
丁○○公然侮辱人，處拘役參拾日，如易科罰金，以參佰元折算壹日。
    事  實
一、丁○○與甲○○○二人均係桃園縣中壢市之市民代表，丁○○於民國八十九年一
    月二十六日下午，在中壢市公所五樓之市長秘書室內，因委請秘書室內之打字小
    姐戊○○以電腦為其繕打資料，適為甲○○○發覺，並欲上前觀看電腦資料，遭
    丁○○所拒，甲○○○仍執意查看電腦資料，雙方因而發生爭吵，丁○○竟基於
    侮辱之故意，於當日下午四時二十分許，在上開公眾得出入之市長秘書室內，出
    言以「三八婆」一語謾罵甲○○○，公然侮辱甲○○○。
二、案經甲○○○向原審法院提起自訴。
    理  由
一、訊據上訴人即被告丁○○矢口否認有何公然侮辱犯行，辯稱：並未辱罵自訴人三
    八婆，只有說他「你的嘴巴被人撕不怕嗎」等語。經查：被告確有於上開時、地
    以「三八婆」一語辱罵自訴人甲○○○等情，業經自訴人指訴歷歷，核與自始至
    終均在場目睹被告與自訴人爭吵、拉扯過程之證人乙○○於原審審理時證稱：「
    （被告丁○○）有罵她三八婆（指自訴人甲○○○）」之情節相符（見原審卷第
    十八頁）。被告雖於本院辯稱：何以丙○○、戊○○亦在場，而僅乙○○聽到被
    告謾罵自訴人三八婆，其他人均未聽見，且證人乙○○與自訴人甲○○○交情甚
    篤關係匪淺，故證人乙○○確與自訴人有串證之情形云云（見被告於本院所提之
    補充上訴理由狀）。對此自訴人供稱：是乙○○先出來，丙○○後出來才會沒聽
    到，戊○○當初可能是看到我們拉扯，嚇到了，才會沒注意到等語（見本院九十
    年一月九日筆錄），查當時在場之人，或因較慢進入辦公室，或因未注意致未聽
    見被告辱罵自訴人之內容，揆之常情，自屬可能，且證人丙○○亦於原審證稱其
    沒有注意聽到被告罵自訴人什麼（見原審卷第十九頁），故不能基此而認證人乙○○之證詞係屬虛構。且證人乙○○與被告並無何仇隙，當無攀誣構陷之可能，
    其證言自屬可採。被告上開所辯，顯屬卸責之詞，不足採信。又刑法上之公然侮
    辱罪，係指不具體指摘事實，而從事可能貶損他人社會評價或以使人難堪為目的
    之一切輕蔑人之侮辱行為，並足使不特定或多數人均得以共見共聞狀態，惟不以
    實際上已共見或共聞為必要，而被告於上開時、地以「三八婆」一語謾罵自訴人
    ，顯係基於使自訴人難堪為目的而為之，且被告謾罵自訴人時，除有證人乙○○
    、丙○○、戊○○等人在場外，其他不特定人或多數人均得自由進出該中壢市公
    所秘書室，此亦據被告於原審審理時供認在卷（見原審卷第五十二頁），應已達
    不特定人或多數人均足以共見共聞之程度，至為灼然。本件事證明確，被告之公
    然侮辱犯行，堪予認定。
二、核被告丁○○所為，係犯刑法第第三百零九條第一項之公然侮辱罪。原審據以論
    科，酌情量處拘役三十日，並諭知如易科罰金以三百元折算一日，原無不合。惟
    被告行為後，刑法第四十一條業於九十年一月四日修正為「犯最重本刑為五年以
    下有期徒刑以下之刑之罪，而受六月以下有期徒刑或拘役之宣告，因身體、教育
    、職業、家庭之關係或其他正當事由，執行顯有困難者，得以一元以上三元以下
    折算一日，易科罰金。但確因不執行所宣告之刑，難收矯正之效或難以維持法秩
    序者，不在此限。」「併合處罰之數罪，均有前項情形，其應執行之刑逾六月者
    ，亦同。」並於同年月十日公佈施行，於同年月十二日生效，比較新舊法之規定
    ，以變更後之新法對被告有利，依刑法第二條第一項前段之規定，自應適用裁判
    時之新法。原審未及比較新舊法之適用，自有未洽。被告丁○○上訴意旨否認犯
    罪雖無理由，惟原判決此部分既有上述可議，自應由本院將原判決關於丁○○公
    然侮辱人部分撤銷改判。爰審酌被告犯罪之動機係因細故瑣事爭執、自訴人亦同
    有傷害、公然侮辱之犯行，業經原審判處拘役確定、二人均為中壢市市民代表，
    竟於公務機關因私怨爭執，不足為民表率、迄未與自訴人達成民事和解、所生危
    害及犯後矢口否認犯行等一切情狀，量處拘役三十日，並諭知如易科罰金以三百
    元折算一日之折算標準。又自訴意旨另以被告丁○○以「欠人幹、討客兄」等語
    謾罵自訴人云云。然查，被告僅以「三八婆」一詞侮辱自訴人等情已如前述，是
    自訴人此部分指述，尚乏證據證明，此外復查無其他證據證明被告確有自訴人所
    指此部分之犯行，惟此部分如成立犯罪與前揭論罪科刑部分，有實質上一罪關係
    ，爰不另為無罪之諭知。
據上論斷，應依刑事訴訟法第三百六十九條第一項前段、第三百六十四條、第二百九
十九條第一項前段，刑法第三百零九條第一項、第二條第一項前段、修正後第四十一
條第一項前段，罰金罰鍰提高標準條例第一項前段、第二條，判決如主文。
本案經檢察官鄭龍照到庭執行職務
中      華      民      國     九十     年      一      月     十六     日
                              臺灣高等法院刑事第十庭
                                  審判長法  官  楊  貴  志
                                        法  官  陳  榮  和
                                        法  官  溫  耀  源
右正本證明與原本無異。
不得上訴。
                                        書記官  沈  秀  容
中      華      民      國     九十     年      一      月     十六    日
附錄本案論罪科刑法條：
刑法第三百零九條
公然侮辱人者，處拘役或三百元以下罰金。
以強暴犯前項之罪者，處一年以下有期徒刑、拘役或五百元以上罰金。


司法院資訊處製作；財團法人民間司法改革基金會備份。
